【裁判字號】    89,交易,114
【裁判日期】    891027
【裁判案由】    過失傷害
【裁判全文】
台灣新竹地方法院刑事判決              八十九年度交易字第一一四號
    公  訴  人  臺灣新竹地方法院檢察署檢察官
    被      告  乙○○
右列被告因過失傷害案件，經檢察官提起公訴（八十九年度偵字第三三一八號），本
院判決如左：
    主  文
乙○○因過失傷害人，處罰金貳仟元，如易服勞役，以參佰元折算壹日。
    事  實
一、乙○○於民國八十九年三月十日晚間九時四十五分許，駕駛ＬＱ─六九七○號自
    用小客車，沿新竹縣湖口鄉○○村○○路，由新竹縣竹北市往湖口鄉方向行駛，
    途經新竹縣湖口鄉○○村○○路四五四巷口前，應注意汽車行駛至交岔路口右轉
    時，應距交岔路口三十公尺前顯示方向燈，而依當時天候晴、路面濕潤、無缺陷
    、無障礙物等狀況，並無不能注意之情形，竟疏未注意及此，而未於三十公尺前
    顯示方向燈，即欲在新竹縣湖口鄉○○村○○路四五四巷右轉時，適有騎乘車號
    ＦＹＩ－三九一號機車，與乙○○同向行駛於慢車道之甲○○，於距乙○○約十
    公尺之距離時，突見乙○○顯示方向燈後，而受到驚嚇，復以路面濕滑，駕駛技
    術不良，甲○○緊急煞車後，人車滑倒於地。雖乙○○顯示方向燈後即於上開巷
    口停車欲待甲○○通過，但甲○○早已於乙○○車後五公尺左右，人車滑倒，而
    受有右脛骨骨折、多處擦傷及右踝韌帶受傷等傷害。
二、案經甲○○訴由新竹縣警察局竹北分局報請台灣新竹地方法院檢察署檢察官偵查
    起訴。
    理  由
一、訊據被告乙○○對於在右揭時地其欲右轉，且當時路面濕滑，甲○○於其車後五
    公尺左右滑倒之事實固不否認，惟矢口否認有何過失傷害之犯行，辯稱，其在約
    距離巷口四、五部車左右即顯示方向燈，並在巷口等待告訴人甲○○通過後始欲
    右轉，但甲○○自行滑倒與其無涉云云。經查，告訴人對於其與被告之車輛並未
    碰撞之事實亦不否認，但指稱被告因緊急右轉其受驚嚇，緊急煞車，才滑倒，如
    未滑倒則其車之車頭將撞擊被告之車輛等語。被告乙○○於偵查中供稱，其約在
    十公尺前顯示方向燈，然於本院審理時改稱，是在約四、五部車距離即顯示方向
    燈，偵查中供稱之十公尺是檢察官自行換算等語。蹤被告於距離巷口四、五部車
    距離顯示方向燈，但轎車車輛一部約五公尺，四、五部車之距離，即約二十公尺
    至二十五公尺，亦與交通安全規則第一百零二條第一項第二款之規定未合，其就
    本件車禍應有過失自明。再查，告訴人陳稱其當時車速為四十公里左右，並在二
    部車距離即約十公尺前即見被告顯示方向燈等語。依照一般公路汽車煞車距離、
    行車速度對照表，於濕潤路面行車速度四十公里時，所需之煞車距離約九點五公
    尺。是被告未在適當距離即顯示方向燈，使告訴人受驚嚇，其有過失自明。但依
    照上開對照表，告訴人仍有足夠距離可煞停機車，故路面濕滑及告訴人之騎乘機
    車之技術亦不良，亦為造成告訴人在被告車後五公尺左右即行滑倒之原因。雖當
    時路面濕滑之客觀環境及告訴人駕駛技術不良，亦為本件車禍發生之過失原因之
    一，惟不能因此解免被告之過失責任。再者，告訴人確因本件車禍受有右脛骨骨
    折、多處擦傷及右踝韌帶受傷之傷害乙節，復有天主教湖口仁慈醫院診斷證明書
    一紙附卷足憑。雖被告質疑，上開醫院之診斷證明書之證據能力，惟上開醫院為
    合法設立之醫院，亦有具醫師資格之人開立診斷證明書，應可採信，被告空言指
    摘該診斷證明之證明能力，顯屬無據。此外，復有照片數幀復卷可參。是被告之
    過失與被害人之受傷兩者間具有相當因果關係，被告自應負過失責任。本件事證
    明確，被告犯行堪予認定，應依法論科。
二、被告因過失傷害人，核其所為，應成立刑法第二百八十四條第一項前段之過失傷
    害罪。爰審酌被告並無前科素行良好、本件車禍其雖未碰撞告訴人，但因其不當
    駕駛亦有過失，及告訴人駕駛技術不良、車禍當時路面濕滑皆為本件車禍發生之
    原因之一，告訴人所受傷害程度，及被告肇事後仍飾詞狡辯，態度不佳並無悔悟
    之意、雖稱有與告訴人協商和解之意願，但雙方對於過失程度之認知，顯然差距
    過大而致無法和解等情狀，量處如主文所示之刑，並諭知易服勞役之折算標準。
據上論斷，應依刑事訴訟法第二百九十九條第一項前段，刑法第二百八十四條第一項
前段、第四十二條第二項，罰金罰鍰提高標條例第一條前段、第二條，判決如主文。
本案經檢察官林李嘉到庭執行職務。
中      華      民      國    八十九    年      十      月    二十七    日
                                臺灣新竹地方法院交通法庭
                                    法  官  黃小珮
如不服本判決，應於判決送達後十日內向本院提出上訴狀( 應附繕本 )，上訴於
臺灣高等法院。
                                    書記官   鄭明枝
中      華      民      國    八十九    年      十      月     二十七  日
刑法第二百八十四條
因過失傷害人者，處六月以下有期徒刑、拘役或五百元以下罰金，致重傷者，處一年
以下有期徒刑、拘役或五百元以下罰金。


司法院資訊處製作；財團法人民間司法改革基金會備份。
